【裁判字號】    97,易,3650
【裁判日期】    971231
【裁判案由】    竊盜等
【裁判全文】
臺灣板橋地方法院刑事判決              97年度易字第3650號
公  訴  人  臺灣板橋地方法院檢察署檢察官
被      告  甲○○
上列被告因竊盜等案件，經檢察官提起公訴（97年度偵緝字第58
0 號），嗣因被告於本院準備程序中就被訴事實為有罪之陳述，
本院告知被告簡式審判程序之旨，並聽取當事人之意見後，由本
院依簡式審判程序進行，判決如下：
    主  文
甲○○偽造署押，足以生損害於公眾及他人，累犯，處有期徒刑
肆月，如附表所示之偽造「黃錫榮」署押共拾肆枚（含簽名肆
枚及捺指印拾枚），均沒收之。又攜帶兇器毀壞門扇竊盜，累
犯，處有期徒刑捌月。應執行有期徒刑拾月，如附表所示之偽造
「黃錫榮」署押共拾肆枚（含簽名肆枚及捺指印拾枚），均
沒收之。
    事  實
一、甲○○前於民國82、83年間，因違反麻醉藥品管理條例、藥
    事法、竊盜、偽造文書等案件，分別經法院判處有期徒刑2
    年8 月（違反麻醉藥品管理條例）、8 月（違反藥事法）、
    4 月（違反麻醉藥品管理條例）、7 月（竊盜）、3 月（偽
    造文書）確定，另因軍法逃亡案件，經軍事法院判處有期徒
    刑1 年確定，上開數罪嗣經本院以84年度聲字第747 號裁定
    其應執行有期徒刑5 年，於84年8 月2 日縮短刑期假釋出監
    ；復於86年間，2 次因竊盜案件，分別經本院以86年度易字
    第2481號判處有期徒刑1 年6 月，嗣經臺灣高等法院以86年
    度上易字第4310號駁回上訴確定，及經本院以86年度易字第
    6286號判處有期徒刑1 年確定，並與前開案件之殘刑2 年11
    月3 日接續執行，於89年7 月1 日縮刑刑期假釋出監，所餘
    刑期付保護管束，甫於91年8 月30日付保護管束縮刑期滿執
    行完畢（於本案均構成累犯）。詎仍不知悔改，於92年8 月
    15日，為警以其涉犯竊盜犯行（由檢察官另行簽分偵辦）當
    場查獲，其為掩飾身分並逃避刑責，竟基於偽造署押之犯意
    ，冒用其兄「黃錫榮」之名義應訊，並接續在新竹市警察局
    第三分局香山派出所92年8 月15日凌晨2 時50分、同日11時
    之2 次詢問筆錄、逮捕通知書、指紋卡上，偽造「黃錫榮」
    署押共34枚（含簽名4 枚及捺印30枚，詳如附表所示），足
    以生損害於黃錫榮使其有受刑事偵審程序訴追之虞及司法機
    關偵查犯罪之正確性。又甲○○意圖為自己不法所有，另於
    94年8 月14日8 時許，至葉秀英位在臺北縣三重市○○路○
    段48號1 樓之住所，攜帶客觀上足以傷害人之身體，供作兇
    器使用之老虎鉗，並以老虎鉗破壞屋後鐵門，開啟該鐵門後
    侵入該屋內（毀損及侵入住宅部份，均未據告訴），竊取葉
    秀英所有之現金約新臺幣（下同）4,000 元、購物袋、瓦斯
    罐、牛奶花生罐、計算機等物得手，嗣經葉秀英報警處理，
    經警前往上址採集指紋送請內政部警政署刑事警察局鑑定，
    經比對與該局所檔存上揭新竹市警察局第三分局送交建檔之
    黃錫榮指紋卡之指紋相符後，始查明該局檔存之上揭指紋卡
    上指紋係甲○○為逃避刑責假冒「黃錫榮」名義所偽造，因
    而查悉上情。
二、案經臺灣板橋地方法院檢察署檢察官自動檢舉偵查起訴。
    理  由
一、查本件被告甲○○所犯並非死刑、無期徒刑、最輕本刑為三
    年以上有徒刑之罪或高等法院管轄第一審案件，而其於準備
    程序進行中，被告先就被訴事實為有罪之陳述，經法官告知
    簡式審判程序之旨，並聽取公訴人及被告之意見後，本院認
    適宜改依簡式審判程序進行，爰依刑事訴訟法第273 條之1
    第1 項、第284 條之1 規定，由本院進行簡式審判程序，合
    先敘明。
二、上揭事實，業據被告甲○○於偵查、本院審理時自白不諱，
    並經證人即被害人黃錫榮於本院95年度易字第1409號之95年
    8 月30日準備程序筆錄、證人即告訴人葉秀英於警詢及偵查
    中證述明確，復有內政部警政署刑事警察局95年11月13日刑
    紋字第0950157726號鑑定書、97年3 月11日刑紋字第097003
    0962號函暨新竹市警察局第三分局於92年8 月15日查獲被告
    冒名「黃錫榮」竊盜案時所捺印並送交之犯罪嫌疑人指紋卡
    影本、新竹市警察局第三分局97年4 月14日竹市警三分偵字
    第0970008691號函暨被告冒名「黃錫榮」之詢問筆錄、逮捕
    通知書影本各1 份存卷可稽。俱徵被告自白核與事實相符，
    本案事證明確，被告犯行堪以認定，應依法論科。
三、刑法修正後本案法律適用之說明：
    按行為後法律有變更者，適用行為時之法律。但行為後之法
    律有利於行為人者，適用最有利於行為人之法律，刑法第2
    條第1 項定有明文，而刑法第2 條係規範行為後法律變更所
    生新舊法律比較適用之準據法，是刑法第2 條本身雖經修正
    ，但該條文既屬適用法律之準據法，本身尚無比較新舊法之
    問題，應逕適用裁判時之刑法第2 條規定以決定適用之刑罰
    法律。次按法律變更之比較適用，比較時應就罪刑有關之共
    犯、未遂犯、想像競合犯、牽連犯、連續犯、結合犯，以及
    累犯加重、自首減輕暨其他法定加減（如身分加減）與加減
    例等一切情形，綜其全部罪刑之結果而為比較；且就比較之
    結果，須為整體之適用，不能割裂分別適用各該有利於行為
    人之法律，此即法律變更之比較適用所應遵守之「罪刑綜合
    比較原則」及「擇用整體性原則」（參照最高法院24年上字
    第4634號判例、同院27年上字第2615號判例，及最高法院95
    年第8 次刑事庭會議決議）。被告行為後，刑法第47條、第
    51條第5 款等規定均業經修正，於94年2 月2 日經總統公布
    ，並自95年7 月1 日起施行（以下簡稱新刑法，修正前刑法
    簡稱舊刑法），茲說明本案新舊刑法適用情形如下：
  (一)關於累犯，舊刑法第47條規定「受有期徒刑之執行完畢，或
    受無期徒刑或有期徒刑一部之執行而赦免後，5 年以內再犯
    有期徒刑以上之罪者，為累犯，加重本刑至二分之一。」；
    而新刑法第47條第1 項規定「受『徒刑』之執行完畢，或一
    部之執行而赦免後，5 年以內『故意』再犯有期徒刑以上之
    罪者，為累犯，加重本刑至二分之一。」，二者條文固有不
    同，惟本案被告再犯本罪既係出於故意，無論依修正前後刑
    法第47條之規定均構成累犯，即無有利或不利之情形，於刑
    法修正施行後法院為裁判時，無庸為新、舊法之比較。
  (二)舊刑法第51條第5 款規定有關數罪併罰，分別宣告其罪之刑
    ，在定其應執行之刑時，「宣告多數有期徒刑者，於各刑中
    之最長期以上，各刑合併之刑期以下，定其刑期。但不得逾
    二十年」，而新刑法第51條第5 款係規定：「宣告多數有期
    徒刑者，於各刑中之最長期以上，各刑合併之刑期以下，定
    其刑期。但不得逾三十年」，經新舊法比較結果，新刑法並
    非較有利於被告。
  (三)經綜合前述各項罪刑法律變更，整體為「從舊從輕」之比較
    結果，應一體適用被告行為時即舊刑法之規定，較有利於被
    告，合先敘明。
四、按司法警察於詢問犯罪嫌疑人時所製作之詢問筆錄，係記載
    對於犯罪嫌疑人之詢問及其陳述，其內容當然含有受詢問人
    之意思表示，因該筆錄為公務員職務上所製作之文書，故為
    公文書之一種，受詢問人雖在筆錄之末簽名、蓋章或按指印
    ，以擔保該筆錄之憑信性，但不能因此即認為該筆錄係受詢
    問人所製作，而變更其公文書之性質；從而，被告在「警詢
    筆錄」上偽造署押，並未表示另外製作何種文書，應只論以
    偽造署押罪，非可論以偽造私文書罪（最高法院91年度臺非
    字第294 號判決意旨可參）；次按逮捕通知書係司法警察依
    同法第88條、第88條之1 規定得逕行逮捕、逕行拘提之情形
    ，據以告知被告及其家屬而已，該等告知性質上屬觀念通知
    ，並不發生法律上權利義務關係之意思表示，故被告在逮捕
    通知書上偽造「黃錫榮」署押，僅係處於受通知者之地位而
    單純偽造署押，亦非屬具有法效果意思而製作之文書（最高
    法院91年度台非字第295 號判決意旨可資參照），核被告於
    92年8 月15日為警查獲後，接續多次偽造「黃錫榮」之簽名
    及按捺指印於如附表編號1 至4 號所示之詢問筆錄、逮捕通
    知書及指紋卡等文書上，足以使被害人黃錫榮有受刑事追訴
    之危險，且妨害司法機關對於犯罪偵查之正確性，核其所為
    係犯刑法217 條之偽造署押罪。又按老虎鉗為金屬材質，客
    觀上具有危險性，足以傷害人之身體，為兇器之一種，核被
    告意圖為自己不法之所有，所為之竊盜犯行，係犯刑法第32
    1 條第1 項第2 款、第3 款之攜帶兇器毀壞門扇竊盜罪。雖
    起訴書認被告所為毀壞鐵門侵入被害人葉秀英住處竊盜犯行
    ，僅係犯刑法第321 條第1 項第2 款之毀越門窗竊盜罪嫌，
    惟查，被告於本院審理時坦承其為本件竊盜犯行時有攜帶其
    所有之老虎鉗作為破壞工具等情屬實，參以被害人葉秀英指
    訴其住處後鐵門有遭撬開等情無誤，據上足認被告係攜帶兇
    器毀壞門扇而竊盜無訛，公訴人亦於本院審理時到庭補充被
    告有攜帶兇器之事實，故起訴書認被告所為僅係犯毀越門窗
    竊盜罪，係有未洽，附此陳明。又被告先後於如附表編號1
    至4 號所示之文書上偽造「黃錫榮」之簽名及按捺指印多次
    ，從客觀上觀察係於同一刑事案件中以單一行為之數個舉動
    ，時間密切接近接續地侵害同一法益，且被告於冒名應訊時
    ，主觀上應自始至終認為其在偵查的各階段中各個偽造署押
    之舉動，不過為犯罪行為之一部份，接續而完成整個犯罪，
    係基於單一犯意接續所為，侵害單一法益，故各接續偽造署
    押之舉動應包括於一行為予以評價，為接續犯。被告所犯偽
    造署押罪及攜帶兇器毀壞門扇竊盜罪二罪，犯意各別，行為
    互殊，應予分論併罰。又查，被告前受有如事實欄所載罪刑
    宣告及執行紀錄，此有上述前案紀錄表在卷可憑，被告於有
    期徒刑執行完畢後五年內故意再犯有期徒刑以上之上開二罪
    ，均應依累犯之規定加重其刑。爰審酌被告有上述前科，品
    行非佳、其犯罪之動機在規避刑責、犯罪對被害人黃錫榮及
    司法機關偵查犯罪正確性所生之損害、對被害人葉秀英所生
    財產上損害，及犯罪後坦承犯行之態度等一切情狀，各量處
    如主文所示之刑，並依修正前刑法第51條第5 規定定其應執
    行之刑，以資懲儆。末查，被告所犯上開2 罪之犯罪時間雖
    於96年4 月24日以前，惟被告於96年7 月16日中華民國九十
    六年罪犯減刑條例公布施行前之96年4 月27日，已經臺灣板
    橋地方法院檢察署發布通緝，嗣因發現被告已於97年2 月6
    日因另案為警查獲，經本院裁定收押而緝獲到案，始於97年
    2 月25日撤銷通緝，此有臺灣板橋地方法院檢察署96年4 月
    27日板檢榮偵誠緝字第2068號併案通緝書、同署97年2 月25
    日板檢榮誠銷字第1143號撤銷通緝書、臺灣高等法院被告前
    案紀錄表各1 份在卷可稽，故依中華民國九十六年罪犯減刑
    條例第5 條規定，不得減刑，併此敘明。
五、至於如附表編號1 至4 號所示偽造之「黃錫榮」署押共34枚
    （含簽名4 枚、捺指印30枚），均應依刑法第219 條宣告沒
    收。另未扣案之老虎鉗1 支，係被告犯上開攜帶兇器毀壞門
    扇竊盜罪所用之物，且屬被告所有，惟業經被告丟棄，此已
    據其供明在卷，復查無確切證據證明尚未滅失，故無從併予
    宣告沒收，附此敘明。
據上論斷，應依刑事訴訟法第273 條之1 第1 項、第299 條第1
項前段，刑法第2 條第1 項前段、刑法第217 條、第321 條第1
項第2 、3 款、第47條、修正前第51條第5 款、刑法第219 條、
刑法施行法第1 條之1 ，判決如主文。
本案經檢察官乙○○到庭執行職務。
中    華    民    國    97    年    12    月    31    日
                  刑事第十八庭  法  官  林淑婷
以上正本證明與原本無異
如不服本判決，應於送達後十日內，向本院提出上訴書狀，並應
敘述具體理由；其未敘述上訴理由者，應於上訴期間屆滿後二十
日內向本院補提理由書（均須按他造當事人之人數附繕本）「切
勿逕送上級法院」。
                                書記官  莊川億
中    華    民    國    97    年    12    月    31    日
附錄本案論罪科刑法條全文：
中華民國刑法第217 條
偽造印章、印文或署押，足以生損害於公眾或他人者，處3 年以
下有期徒刑。
盜用印章、印文或署押，足以生損害於公眾或他人者，亦同。
中華民國刑法第321 條第1 項第2 、3 款：
犯竊盜罪而有左列情形之一者，處六月以上、五年以下有期徒刑：
二、毀越門扇、牆垣或其他安全設備而犯之者。
三、攜帶兇器而犯之者。
附表：
┌──┬───────────────┬──────────┬────────┐
│編號│偽造「黃錫榮」署押所在之文件處│偽造「黃錫榮」署押數│卷     附     處│
├──┼───────────────┼──────────┼────────┤
│一  │新竹市警察局第三分局香山派出所│簽名2 枚、捺指印7 枚│臺灣板橋地方法院│
│    │92年8 月15日凌晨2 時50分詢問筆│                    │檢察署97偵緝字58│
│    │錄、筆錄紙張騎縫、更正處      │                    │0 號偵查卷第22～│
│    │                              │                    │25頁            │
├──┼───────────────┼──────────┼────────┤
│二  │新竹市警察局第三分局香山派出所│簽名1 枚、捺指印2 枚│同上偵查卷第24～│
│    │92年8 月15日11時詢問筆錄、更正│                    │27頁            │
│    │處                            │                    │                │
├──┼───────────────┼──────────┼────────┤
│三  │新竹市警察局第三分局通知      │簽名1 枚、捺指印1 枚│同上偵查卷第33頁│
│    │                              │                    │                │
├──┼───────────────┼──────────┼────────┤
│四  │指紋卡片之各指別欄位          │偽造之「黃錫榮」指印│同上偵查卷第12頁│
│    │                              │10枚、左四指平面印、│                │
│    │                              │右四指平面印各4 枚及│                │
│    │                              │左拇指、右拇指各1 枚│                │
│    │                              │，共計20枚          │                │
└──┴───────────────┴──────────┴────────┘


司法院資訊處製作；財團法人民間司法改革基金會備份。
